臺灣臺中地方法院刑事判決　　　　　　　　　　　　　　九十三年度訴字第一七號
　　公　訴　人　臺灣臺中地方法院檢察署檢察官
　　被　　　告　己○○
　　選任辯護人　周黛律師
右列被告因妨害自由案件，經檢察官提起公訴（九十一年度偵續字第九九號），及移
    主  文
己○○共同連續以脅迫使人行無義務之事，累犯，處有期徒刑伍月，如易科罰金，以
參佰元折算壹日。
    事  實
一、(一)、己○○曾因妨害風化案件，經本院於民國八十七年七月八日，以八十六年度
        易字第六二一一號判處有期徒刑五月，嗣經臺灣高等法院臺中分院於八十七
        年十二月三十一日，以八十七年度上易字第二四八六號駁回上訴確定，甫於
        八十八年二月十一日執行完畢。
    (二)、緣己○○原係設於臺中市○○區○○路四段二八九號一樓之中臺有線播送系
        統股份有限公司（以下簡稱中臺公司）之負責人，登記持有該公司三百六十
        股之股份（實際持有六百股份），因認該公司營運不善，遂與登記持有該公
        司股份四百二十股之股東庚○○（實際持有六百股份）商議，並達成中臺公
        司之現值為新臺幣（下同）二千萬元之合意。雙方乃於八十八年一月二十二
        日，簽立協議書，由己○○將其所持有之上開股份，以一千萬元之代價，轉
        售予庚○○。雙方約定：自即日起，該公司所有一切均與己○○無關，全數
        由庚○○承接。庚○○須於中臺公司結束營業後，支付一千萬元予己○○。
        庚○○隨於八十八年二月二十四日，完成變更中臺公司之負責人為庚○○之
        公司變更事項登記。嗣庚○○代表中臺公司於八十八年三月一日，與購併有
        線電視業牟利之戊○○○，在設於臺中市○○路○段九三四號十二樓之一、
        之二之群健有線電視股份有限公司（以下簡稱群健公司），簽立合約書，雙
        方約定：由戊○○○支付中臺公司五千萬元，作為代價，由中臺公司向行政
        院新聞局申請註銷播送系統許可。付款方式為：於訂約時，先由戊○○○支
        付二千萬元訂金，其餘三千萬元價金則待行政院新聞局正式註銷中臺公司之
        播送系統許可後，再分六期，自八十八年三月至九月止，每（期）月支付五
        百萬元予庚○○（係由戊○○○開立以伊為發票人，經群健公司背書之支票
        共計六紙，憑資支付）。隨由戊○○○於訂約時，當場支付予代表中臺公司
        之庚○○如附表一所示之四紙面額各五百萬元之支票（嗣均已兌現），作為
        訂金，並由庚○○當場將中臺公司申請註銷播送系統許可之相關文件，交付
        予戊○○○轉交予群健公司總經理丁○○。再由丁○○將該等文件，逕送行
        政院新聞局，憑資申請註銷中臺公司之播送系統許可。詎庚○○事後因懷疑
        戊○○○之真意，僅欲支付二千萬元，待中臺公司註銷播送系統許可後，其
        餘之三千萬元並無意依約支付（蓋註銷中臺公司播送系統許可之目的已達成
        ）。乃於八十八年三月三日，要求戊○○○先行支付其餘三千萬價金，再續
        行辦理中臺公司之註銷播送系統許可手續，但遭戊○○○以不符上開合約書
        之約定，而加以拒絕（即主張：應待行政院新聞局正式註銷中臺公司之播送
        系統許可後，再行支付其餘價金三千萬元）。復經庚○○聯繫群健公司相關
        人員，該公司相關人員以該公司非屬契約當事人，而無意為戊○○○擔保履
        行契約。庚○○因恐戊○○○日後拒不給付其餘三千萬元價金，遂於八十八
        年三月四日，指示中臺公司之股東兼副理丙○○，緊急致電行政院新聞局，
        請求暫緩辦理註銷中臺公司之播送系統許可之手續。丁○○因見庚○○無意
        履行契約，註銷中臺公司之播送系統許可，於八十八年三月上旬某日，主動
        去電聯絡事先不知上情、原為中臺公司負責人之己○○，要求其代為出面促
        請庚○○履行契約，註銷中臺公司之播送系統許可。並表示如庚○○無意履
        行契約，而己○○復能取回中臺公司之經營權，買方仍有意再次以五千萬元
        之代價，與有權代表中臺公司之己○○，簽訂與上開合約書相同之契約。但
        須先返還由庚○○代表中臺公司所收取之二千萬元訂金。
    (三)、己○○至此，始查覺庚○○業以五千萬元之代價，將中臺公司出售，並已收
        得二千萬元之訂金，一方面認為庚○○竟未讓其知情，並依上開協議書，支
        付予其一千萬元，心生不滿；另一方面發覺中臺公司事後竟仍得以五千萬元
        之代價出售，其當初以一千萬元之代價，出售其所有中臺公司一半（六百股
        ）股份予庚○○，明顯吃虧，致心有不甘，而生反悔之意。己○○乃與自稱
        曾受「一清專案」管訓之甲○○（待通緝到案後，另行審結）共同基於強制
        與恐嚇之犯意聯絡，於八十八年三月十一日上午九時許，假藉已受群健公司
        委託之名義，至中臺公司欲與庚○○談判，但未見庚○○，乃要求在中臺公
        司內之副理丙○○迅速聯絡庚○○返回中臺公司。另由甲○○連絡與其等具
        有共同強制、恐嚇犯意聯絡之數名姓名年籍均不詳之成年男子到場，一同在
        中臺公司二樓辦公室，等待庚○○返回公司談判。庚○○在接獲丙○○之電
        話後，乃託詞拒絕返回中臺公司與己○○談判，己○○與甲○○遂決定在中
        臺公司二樓內，與丙○○共同等待庚○○返還中臺公司，並一再要求丙○○
        不斷去電聯絡庚○○，表示：若庚○○不返回中臺公司與其談判，其等即不
        離開中臺公司，要長期進駐該公司，直至庚○○出面處理為止。隨於同日上
        午十時許，推由其中一名姓名年籍均不詳之成年男子，下樓至中臺公司一樓
        辦公室，告知在場辦公之員工乙○○：在庚○○返回公司前，只准接聽電話
        ，不准撥打電話對外通話等語，並留在該處一方面觀看電視；一方面監視是
        否有人撥打電話對外通話。庚○○因見丙○○一再來電聯絡伊須返回中臺公
        司，否則己○○等將長留中臺公司內，不願離去。庚○○為順利解決紛爭，
        使中臺公司得以繼續正常營運，乃不得不商請與伊熟識，且與甲○○熟識之
        「蕭仁和」（真實姓名年籍均不詳），擔任中間人，出面與己○○、甲○○
        等人協調。伊隨與「蕭仁和」於同日下午四、五時許，共同返回中臺公司，
        與己○○、甲○○等人，在中臺公司二樓辦公室內協調談判。雙方協調談判
        過程中，由己○○先質問庚○○：為何中臺公司已以五千萬元之代價出售，
        未告知其；並告知：因庚○○無誠意履行契約，買方已無意購買，伊須將二
        千萬元訂金返還予買方，再由其代表中臺公司，出面與買方重新洽談出售中
        臺公司之事宜。復由甲○○負責出言向庚○○恫稱：如果太囂張，就抓伊去
        廁所打；如果太聰明（要小手段），就要將伊之頭砍下（臺語）等語，並由
        上開數名成年男子負責在場威嚇助勢，共同嚴詞逼令庚○○，須同意撤銷己○○與庚○○於八十八年一月二十二日，所簽立之協議書，使之回復為其與
        庚○○所持有之中臺公司股份，各為百分之五十之原有狀態，並同意返還庚○○所收取之上開二千萬元訂金，及由其於八十八年三月三十一日前，代表
        中臺公司，出面與買方重新洽談出售中臺公司之事宜。如得以順利出售，所
        得款項由庚○○取得百分之六十，由己○○取得百分之四十等事項。否則今
        日之事情恐怕無法善了（即己○○將與由甲○○所帶領之數名陌生之姓名年
        籍均不詳之成年男子，長期進駐中臺公司，使中臺公司無法繼續正常營運）
        。嗣因陪同庚○○共同前往協調談判之「蕭仁和」見敵眾我寡，乃改與甲○○等一夥人，立於相同陣線，共同出言要求庚○○須接受己○○之要求，否
        則事情恐怕無法善了。庚○○在己○○、甲○○等人上開恐嚇及脅迫下，不
        得不被迫同意接受己○○所強求之上開條件。隨於同日晚上七、八時許，在
        中臺公司二樓辦公室內，由庚○○完成開立如附表二所示之面額二千萬元，
        指定受款人為丁○○之支票一紙，交付予甲○○等人（隨轉交予群健公司之
        監察人呂元龍（已歿），再轉交予群健公司之丁○○於翌日，至銀行兌領現
        金後，嗣轉交返還予戊○○○）。另與己○○簽立內容為「己○○與庚○○
        所持有之中臺公司股份，各為百分之五十，於八十八年三月三十一日前，中
        臺公司如出售予第三者時，所得金額由庚○○取得百分之六十，由己○○取
        得百分之四十。若超出上開期限，雙方持股回復為各為百分之五十」之協議
        書，並由甲○○、丙○○二人在見證人欄上，簽名見證。己○○、甲○○等
        人即共同以上開脅迫之方式，迫使庚○○行「同意簽立上開二千萬元之支票
        、協議書各一紙」之無義務之事，及共同以上開加害庚○○生命、身體之事
        ，恐嚇庚○○致生危害於庚○○之安全。
    (四)、嗣因己○○於出面洽談出售中臺公司之過程中，因漏未將上開庚○○被迫同
        意其對外洽談中臺公司出售事宜之事，載明於上開協議書中，致遭買方質疑
        其無法全權代表中臺公司洽談出售事宜。隨與甲○○一再聯繫庚○○，要求
        庚○○須依伊於八十八年三月十一日晚上，所為之口頭承諾（即同意由己○○於八十八年三月三十一日前，代表中臺公司，出面重新洽談出售中臺公司
        之事宜），共同至律師事務所，簽立授權書，以利其對外洽談中臺公司出售
        事宜。庚○○為免事端擴大，遂於同年月十六日上午某時許，同意與己○○
        一同至中臺公司之法律顧問黃振源律師之律師事務所，簽立內容為「自該日
        起七日內，庚○○授權己○○得對外洽談中臺公司出售之事宜，如由庚○○
        洽談，亦須經己○○同意，方生效力」之授權書，並由黃振源律師在見證人
        欄簽名。但己○○嗣又發現其與庚○○於八十八年一月二十二日，所簽立之
        上開轉讓其股份予庚○○之協議書，尚有五份由庚○○持有，為恐庚○○日
        後反悔，又持該協議書，對外宣稱其已將中臺公司之一半（六百股）股份，
        轉讓予庚○○，而有礙於其與買方洽談出售中臺公司之事宜。乃於八十八年
        三月二十二日下午五時許，與甲○○及二名姓名年籍均不詳之成年男子，至
        中臺公司尋找庚○○，欲取回該五份協議書，但未遇庚○○。經一再聯絡庚○○返回中臺公司，遭庚○○拒絕。己○○、甲○○二人遂承前同一強制之
        概括犯意聯絡，與該二名具有共同強制犯意聯絡之姓名年籍均不詳之成年男
        子，由己○○、甲○○二人負責以嚴詞迫令丙○○、乙○○二人須依其等之
        指示，由另二名姓名年籍均不詳之成年男子負責在旁作出如該二人不從指示
        ，將出手毆打之手勢，共同以此脅迫之方式，迫使丙○○為撰寫並簽立內容
        分別為「己○○於八十八年一月二十二日，所立之協議書第二條條文所指之
        【即日起，中臺公司所有一切與己○○『無關』，全數由庚○○承接】，所
        稱『無關』係指債務關係，與股權無關」；「己○○先前所書立之協議書（
        誤載為授權書），不適用於公司讓與，只適用用法院、公平會等政府機關。
        由庚○○交付予丙○○之己○○所書立上開協議書，其中一份已由丙○○當
        場交還予己○○，其餘四份則在庚○○身上，不在丙○○身上」之協議書各
        一紙之無義務之事，及迫使乙○○為在上開二紙協議書之見證人欄上，簽名
        見證之無義務之事。在順利取得上開二紙協議書後，鄭振興、甲○○等人始
        行離去。
二、案經庚○○、丙○○二人訴由內政部警政署刑事警察局移送臺灣臺中地方法院檢
    察署檢察官偵查起訴，暨由庚○○、丙○○二人訴請該署檢察官移送併案審理。
    理  由
一、(一)、訊據被告己○○固不否認：曾於八十八年一月二十二日，與告訴人庚○○簽
    立上開協議書一紙。另於八十八年三月十一日，與同案被告甲○○一同至中臺公
    司，並與告訴人庚○○簽立上開協議書一紙，並由告訴人簽發一紙面額為二千萬
    元之支票，交付予同案被告甲○○。復於八十八年三月二十二日，與同案被告甲○○一同至中臺公司，由告訴人丙○○簽立上開二紙協議書，並由被害人乙○○
    簽名見證後，再交付予其與同案被告甲○○之事實，但矢口否認有何強制及恐嚇
    之犯行，辯稱：告訴人庚○○於八十八年三月十一日，簽立上開協議書及支票各
    一紙，係告訴人庚○○自由意志下所為，其等並無以上開恐嚇及脅迫之方式，迫
    令告訴人庚○○為之。而告訴人丙○○及被害人乙○○於八十八年三月二十二日
    ，簽立上開二紙協議書，亦係該二人自由意志下所為，其等並無以上開脅迫之方
    式，迫令該二人為之。其僅曾與同案被告甲○○一同至中臺公司，並無其他姓名
    年籍均不詳之成年男子陪同前往云云。
    (二)、惟查：
    １、被告與同案被告甲○○曾於八十八年三月十一日下午四、五時許，共同以上
        開脅迫之方式，迫使告訴人庚○○行「同意簽立上開二千萬元之支票、協議
        書各一紙」之無義務之事，及共同以上開加害告訴人庚○○生命、身體之事
        ，恐嚇告訴人庚○○致生危害於告訴人庚○○之安全等事實，業據告訴人庚○○於九十三年五月二十日本院審理時，指述明確（參該日審判筆錄第一八
        頁、第一九頁），核與告訴人丙○○於該日審理時之指述（參該日審判筆錄
        第二二頁）相吻，並有上開協議書、支票各一紙附於八十九年度偵字第四九
        二二號第三五頁、第三六頁可稽。
    ２、告訴人庚○○所開立如附表二所示之面額二千萬元之支票一紙，已由同案被
        告甲○○轉交予案外人群健公司之監察人呂元龍（已歿），再轉交予證人丁○○於八十八年三月十二日，至銀行兌領現金，再將之轉交返還予證人戊○○○等情，業據證人呂元龍於偵查中結述明確（參八十九年度偵字第四九二
        二號偵查卷第一二四頁），核與證人丁○○於九十三年二月十九日本院審理
        時，所為結述（參該日審判筆錄第六一頁），及證人戊○○○於九十三年四
        月二十日本院審理時，所為結述（參該日審判筆錄第五頁）相符，並有證人
        戊○○○之存摺一份附於八十九年度偵字第四九二二號第一○二頁可參。
    ３、於八十八年三月十一日當日，被告與同案被告甲○○係與數名姓名年籍均不
        詳之成年男子，共同前往中臺公司，且由其中一名姓名年籍均不詳之成年男
        子下樓至中臺公司一樓辦公室，告知在場辦公之員工被害人乙○○：在告訴
        人庚○○返回公司前，只准接聽電話，不准撥打電話對外通話等語，並留在
        該處一方面觀看電視；一方面監視是否有人撥打電話對外通話等情，業據證
        人乙○○於九十三年二月十九日本院審理時，結述明確（參該日審判筆錄第
        八頁至第一三頁）。
    ４、被告原係中臺公司之負責人，登記持有該公司三百六十股之股份（實際持有
        六百股份），因認該公司營運不善，遂與登記持有該公司股份四百二十股之
        股東告訴人庚○○（實際持有六百股份）商議，並達成中臺公司之現值為二
        千萬元之合意。雙方乃於八十八年一月二十二日，簽立協議書，由被告將其
        所持有之上開股份，以一千萬元之代價，轉售予告訴人庚○○。雙方約定：
        自即日起，該公司所有一切均與己○○無關，全數由告訴人庚○○承接。告
        訴人庚○○須於中臺公司結束營業後，支付一千萬元予被告。告訴人庚○○
        隨於八十八年二月二十四日，完成變更中臺公司之負責人為告訴人庚○○之
        公司變更事項登記等情，除據告訴人庚○○指陳在卷外，並有協議書一紙附
        於八十九年度偵字第四九二二號偵查卷第三七頁，公司變更登記事項卡、公
        司執照、營利事業登記證各一紙，股東名簿二紙分附於九十一年度偵續字第
        九九號偵查卷第九二頁、第九三頁、第九七頁至第九九頁可參。至被告雖辯
        稱：上開協議書僅係約定中臺公司結束營業後，告訴人庚○○須給付其一千
        萬元，並非約定其以一千萬元之代價，出售其所有股份予告訴人庚○○云云
        ，然其上開所辯核與上開協議書所載內容之文義，截然不符，尚無可取，而
        應以告訴人庚○○所為與上開協議書內容相符之陳述，較為可採。
    ５、告訴人庚○○曾於八十八年三月一日，代表中臺公司與證人戊○○○，簽立
        上開合約書，雙方約定：由證人戊○○○支付中臺公司五千萬元，作為代價
        ，由中臺公司向行政院新聞局申請註銷播送系統許可。隨由證人戊○○○於
        訂約時，當場支付予代表中臺公司之告訴人庚○○如附表一所示之四紙面額
        各五百萬元之支票（嗣均已兌現），作為訂金，並由告訴人庚○○當場將中
        臺公司申請註銷播送系統許可之相關文件，交付予證人戊○○○轉交予證人
        群健公司總經理丁○○。再由證人丁○○將該等文件，逕送行政院新聞局，
        憑資申請註銷中臺公司之播送系統許可。詎告訴人庚○○事後因懷疑證人戊○○○之真意，僅欲支付二千萬元，待中臺公司註銷播送系統許可後，其餘
        之三千萬元並無意依約支付。乃於八十八年三月三日，要求證人戊○○○先
        行支付其餘三千萬價金，再續行辦理中臺公司之註銷播送系統許可手續，但
遭證人戊○○○以不符上開合約書之約定，而加以拒絕。復經告訴人庚○○
        聯繫群健公司相關人員，該公司相關人員以該公司非屬契約當事人，而無意
        為證人戊○○○擔保履行契約。告訴人庚○○因恐證人戊○○○日後拒不給
        付其餘三千萬元價金，遂於八十八年三月四日，指示告訴人丙○○，緊急致
        電行政院新聞局，請求暫緩辦理註銷中臺公司之播送系統許可之手續等情，
        除據告訴人庚○○、丙○○二人指陳在卷（參本院九十三年二月十九日審判
        筆錄第四六頁、第四七頁、九十一年度偵續字第九九號偵查卷（一）第一一
        七頁、第一一八頁、（二）第一八二頁）外，核與證人戊○○○於九十三年
        四月二十日本院審理時之結述（參該日審判筆錄第一一頁、第一二頁）相符
        ，並有合約書一紙，如附表一所示之支票四紙附於八十九年度偵字第四九二
        二號第一一二頁至第一一七頁可參。
    ６、告訴人庚○○曾於八十八年三月十六日上午某時許，與被告一同至案外人即
        中臺公司之法律顧問黃振源律師之律師事務所，簽立內容為「自該日起七日
        內，告訴人庚○○授權被告得對外洽談中臺公司出售之事宜，如由告訴人庚○○洽談，亦須經被告同意，方生效力」之授權書，並由案外人黃振源律師
        在見證人欄簽名等情，業據告訴人庚○○與被告供承無訛，核與證人黃振源
        於警詢時所為證述（經當事人同意作為證據，參本院九十三年三月十八日審
        判筆錄第五頁，八十九年度偵字第四九二二號第三三頁、第三四頁）相符，
        並有委託書一紙附於八十九年度偵字第四九二二號第三九頁可參。再者，由
        被告供稱：八十八年三月十一日以後，曾代表中臺公司與案外人即群健公司
        之監察人呂元龍洽談出售中臺公司事宜（參九十一年度偵續字第九九號偵查
        卷第二○五頁、九十三年一月三十日本院準備程序筆錄第三頁）等情，益徵
        應係被告已事先自群健公司方面獲知：如其能代買方取回由告訴人庚○○代
        表中臺公司所收取之二千萬元訂金，且其又能取回中臺公司之經營權，買方
        仍有意再次以五千萬元之代價，與其簽訂與上開合約書相同之契約之訊息。
        否則被告豈會在證人戊○○○（或證人丁○○），並無意願取回二千萬元訂
        金，僅有意要求告訴人庚○○履行契約之情狀下（參九十三年二月十九日本
    院審判筆錄第六○頁證人丁○○之證述，及九十三年四月二十日本院審判筆
        錄第一三頁證人戊○○○之證述），主動積極無償地為證人戊○○○，代為
        向告訴人庚○○取回該二千萬元之訂金，並如數轉交還予證人戊○○○。
    ７、被告與同案被告甲○○曾於八十八年三月二十二日，與二名姓名年籍均不詳
        之成年男子，一同前往中臺公司，並由被告與同案被告甲○○負責以嚴詞迫
        令告訴人丙○○、被害人乙○○二人須依其等之指示，由另二名姓名年籍均
        不詳之成年男子負責在旁作出如該二人不從指示，將出手毆打之手勢，共同
        以此脅迫之方式，致使告訴人丙○○、被害人乙○○二人分別為簽立及見證
        上開二紙協議書之無義務之事等事實，業據證人乙○○於本院九十三年二月
        十九日審理時，結述明確（參該日審判筆錄第一五頁至第二○頁），並有協
        議書二紙各附於併案卷內之八十八年度偵續字第一九九號偵查卷第一二頁、
        八十九年度偵字第四九二二號第四○頁可參。至告訴人丙○○固指述：被告
        與同案被告甲○○係以強押之妨害自由方式，而非僅以上開脅迫之方式，迫
        令彼與證人乙○○簽立上開二紙協議書云云。然本院認告訴人丙○○此部分
        指述，僅有彼之唯一指述。況被告於警詢、偵查及本院調查、審理時，與同
        案被告甲○○於警詢、偵查時，均否認有強押告訴人丙○○之犯行。彼之上
        開指述復核與證人乙○○上開結述不符，應屬誇大之詞，自應以證人乙○○
        所為上開「被告己○○等人僅有強制之犯行，而無妨害自由之犯行」之結述
        ，方屬實情。
    ８、告訴人庚○○既已收取證人戊○○○所支付之二千萬元訂金，且尚一再去電
        要求證人戊○○○須支付其餘三千萬元之價金，並已暫停註銷中臺公司播送
        系統許可之手續。且伊與被告均認中臺公司無繼續經營之遠景，該公司除出
        售予他人外，別無他法（始於八十八年一月二十二日簽立上開協議書）。故
        衡以常情，告訴人庚○○若非遭被告與同案被告甲○○施以上開恐嚇、脅迫
        之犯行，應無可能任意棄伊與證人戊○○○所簽立之上開五千萬元合約書於
        不顧，而於八十八年三月十一日，主動情願退還該二千萬元訂金，並開立如
        附表二所示之面額為二千萬元之支票一紙，交付予同案被告甲○○，再轉交
        予證人戊○○○。況告訴人庚○○既已與被告於八十八年一月二十二日，協
        議以一千萬元之代價，買受被告之中臺公司股份。衡以常情，若依該協議之
        約定，告訴人庚○○僅須支付被告一千萬元，而另可獲得其餘四千萬元之利
        益，伊若非遭被告與同案被告甲○○施以上開恐嚇、脅迫之犯行，應無可能
        於八十八年三月十一日，同意撤銷伊與被告於八十八年一月二十二日之協議
        ，而另行簽立回復伊與被告之中臺公司之持股，均為百分之五十之協議書。
        至告訴人庚○○固指述：伊於八十八年三月十一日下午四、五時許，非僅遭
        被告與同案被告甲○○以上開脅迫方式，迫令簽立上開協議書及二千萬元之
        支票各一紙，其尚遭被告等人以強押方式，妨害行動自由云云。然本院認告
        訴人庚○○就被告等人尚有妨害伊之行動自由部分，所為之指述，應屬誇大
        之詞，尚非可取。此由告訴人庚○○所自承：伊返回中臺公司後，尚可二次
        在伊委託出面協調談判之案外人「蕭仁和」之陪同下，進出中臺公司，往返
        於伊住處間，憑以開立上開二千萬元支票，交付予同案被告甲○○（參九十
        三年四月二十日本院審判筆錄第一七頁、第一八頁）等情，可得益證。
    ９、被告先前一再辯稱：同案被告甲○○係其於中臺公司股份之暗股，始先後多
        次與其一同至中臺公司處理上開協議書、支票等事宜（參九十一年度偵續字
        第九九號偵查卷（二）第二○四頁、九十三年一月三十日本院準備程序筆錄
        第三頁）云云。同案被告甲○○於警詢時，亦配合供稱：渠係被告之暗股（
        參八十九年度偵字第四九二二頁偵查卷第一八頁）云云。惟於同案被告甲○○遭本院通緝後，被告即改稱：八十八年三月十一日，其係因接獲證人丁○○之電話，始前往中臺公司了解情形，並非與同案被告甲○○相約前往。並
        不知同案被告甲○○前往中臺公司做何事，有可能係因與已歿之證人即群健
        公司之監察人呂元龍認識，始自行前往（參九十三年四月二十日本院審判筆
        錄第二三頁、第二四頁）云云。由此益微被告應係事後見同案被告甲○○已
        遭本院通緝後，欲將所有罪責推由同案被告甲○○承擔，始更改供詞。另被
        告先前供稱：係受證人丁○○之託，前往中臺公司找告訴人庚○○處理上開
        合約書之事宜（參八十九年度偵字第四九二二號偵查卷第一五頁、第一六頁
        、第八四頁）云云。但因證人丁○○為求自保，自始至今均供稱：並未委託
        被告己○○處理上開合約書事宜云云，致與被告上開所辯，無法吻合。故被
        告於證人呂元龍於九十年十月六日死亡（參九十一年度偵續字第九九號偵查
        卷（二）第一六三頁死亡證明書）後，即改稱：證人丁○○僅係好意通知其
        ，中臺公司已出售之事。另係同案被告甲○○受證人呂元龍之託，代為向告
        訴人庚○○收取二千萬元之訂金。其係接獲證人呂元龍之通知，始前去中臺
        公司找告訴人庚○○（參九十一年度偵續字第九九號偵查卷（一）第一四六
        頁、第一四七頁、九十三年一月三十日本院準備程序筆錄第四頁）云云。由
        上等情，益微被告應係見證人呂元龍業已死亡，始意圖脫責，改諉稱：係受
        證人呂元龍之委託，前往中臺公司，並由同案被告甲○○代為收回二千萬元
        之訂金云云。
    １０、綜上等情，堪認被告己○○上開所辯，顯係事後卸責之詞，尚無足取。是
          本件事證明確，被告己○○犯行已堪認定。
二、(一)、核被告所為，係犯刑法第三百零四條第一項強制罪與同法第三百零五條恐嚇
    罪。公訴人漏未斟酌：被告與同案被告甲○○及上開數名年籍均不詳之成年男子
    ，於八十八年三月十一日下午四、五時許，僅以脅迫之方式，致告訴人庚○○行
    簽立上開協議書及二千萬元支票之無義務之事，並未以強押告訴人庚○○，並控
    制伊之行動自由等情，而認被告該部分所為，係犯刑法第三百零二條第一項妨害
    自由罪嫌，尚有未洽。惟因該部分犯行之基本事實同一，本院自應予以審理，並
    變更起訴法條。被告所為事實欄一、(四)、所示之強制犯行部分，起訴書固漏載起
    訴法條，惟因該部分犯罪事實，已記載起訴書之犯罪事實欄內，依法應視為業經
    起訴。被告就上開八十八年三月十一日之強制與恐嚇犯行部分，與同案被告甲○○及上開數名姓名年籍均不詳之成年男子間，具有犯意之聯絡及行為分擔，均為
    共同正犯；又其就上開八十八年三月二十二日之強制犯行部分，與同案被告甲○○及上開二名姓名年籍均不詳之成年男子間，具有犯意之聯絡及行為分擔，均為
    共同正犯。其所為先後二次強制之犯行，時間緊接，觸犯構成要件相同之罪，顯
    係基於概括犯意為之，為連續犯，應依刑法第五十六條規定，論以一罪，並加重
    其刑。被告所犯上開連續強制與恐嚇二罪間，具有方法、結果之牽連關係，為牽
    連犯，應依刑法第五十五條規定，從重論以連續強制一罪。被告曾因妨害風化案
    件，經本院於八十七年七月八日，以八十六年度易字第六二一一號判處有期徒刑
    五月，嗣經臺灣高等法院臺中分院於八十七年十二月三十一日，以八十七年度上
    易字第二四八六號駁回上訴確定，甫於八十八年二月十一日執行完畢，有臺灣臺
    中地方法院檢察署刑案資料查註紀錄表、臺灣高等法院被告全國前案紀錄表各一
    紙在卷可按。其五年以內再犯本件有期徒刑以上之罪，為累犯，應依刑法第四十
    七條規定，加重其刑，並依法遞加重之。被告上開八十八年三月十一日之恐嚇犯
    行部分，固未據公訴人起訴，惟因該部分犯行與其經公訴人起訴之強制犯行間，
    具有牽連犯之裁判上一罪關係，為起訴效力所及，本院自應併予審理。(二)、爰審
    酌：被告正值壯年，國中肄業，係因告訴人庚○○先未依與證人戊○○○之上開
    合約書履行，及因被告事後見中臺公司尚值五千萬元而反悔，不願依其與告訴人
    庚○○於八十八年一月二十二日，所簽立之協議書履行，心生貪念，致犯本罪。
    被告之犯罪手段非屬平和，犯罪所生危害非淺（中臺公司嗣後已倒閉）。犯罪所
    取得之上開二千萬元支票，已轉交還予證人戊○○○。迄今尚未與告訴人庚○○
    、丙○○及被害人乙○○達成民事和解，暨犯罪後否認犯行，態度不佳等一切情
    狀，量處如主文所示之刑，並諭知易科罰金之折算標準。
三、(一)、公訴意旨另以：被告與同案被告甲○○及數名姓名年籍均不詳之成年男子，
    共同基於妨害自由與恐嚇之概括犯意聯絡：１、於八十八年三月十一日九時許，
    至上開中臺公司二樓辦公室，以強押之方式，剝奪告訴人丙○○之行動自由，並
    恫稱：「你若亂跑的話，就把你打死」等語，以此加害告訴人丙○○生命之事，
    恐嚇告訴人丙○○，致生危害於告訴人丙○○之安全。直至同日晚上七、八時止
    ，始讓告訴人丙○○自由離去。２、被告等人經由告訴人丙○○以電話聯絡告訴
    人庚○○返回中臺公司。因同案被告甲○○曾於電話中，向告訴人庚○○告稱：
    「你帳戶有多少錢我查到了，且丙○○人在我手上，你要把帳戶的二千多萬元交
    出來」等語，致告訴人庚○○心生有異，不敢貿然返回中臺公司。告訴人庚○○
    為故意拖延至銀行下午三時三十分關門，乃與同案被告甲○○相約於同日下午四
    時許，在臺中市○○路上之「真鍋咖啡店」見面。二人見面後，同案被告甲○○
    在該店內，向告訴人庚○○恫嚇：「你敢惹縱貫線老大，你要死了還不知道，隨
    便找二個人就把你做掉」等語，此此加害告訴人庚○○生命之事，恐嚇告訴人庚○○，致危害於告訴人庚○○之安全。３、於八十八年三月十三日下午三時許，
    被告與同案被告甲○○復與姓名年籍均不詳之成年男子，一同至中臺公司，威嚇
    告訴人丙○○聯絡告訴人庚○○返回中臺公司，並以強押之方式，剝奪告訴人丙○○之行動自由，且至翌日（十四日）凌晨二時許，始讓告訴人丙○○自由離去
    。４、因認被告尚涉有刑法第三百零二條第一項妨害自由與同法第三百零五條恐
    嚇等罪嫌云云。(二)、公訴人認被告涉有上開犯行，無非係以：告訴人丙○○、庚○○二人之指述等情為據。(三)、惟查：１、訊據被告固不否認曾於右揭時地，與
    同案被告甲○○一同至中臺公司找告訴人庚○○之事實，但堅詞否認有公訴人所
    指上開犯行，辯稱：除同案被告甲○○外，並未與其他人一同至中臺公司。其並
    無以強押之方式，剝奪告訴人丙○○之行動自由，亦無以上開言語，恐嚇告訴人
    丙○○等語。２、同案被告甲○○於警詢、偵查中均否認有上開犯行（參八十九
    年度偵字第四九二二號偵查卷第一八頁至第二○頁、第七○頁、第七一頁）。
    ３、告訴人庚○○就告訴人丙○○自八十八年三月十一日上午九時許，至同日下
    午四、五時許止，為被告等人恐嚇，及以強押方式剝奪行動自由，及就八十八年
    三月十三日下午三時許，至同年月十四日凌晨二時許止，為被告等人強押方式剝
    奪行動自由之事實部分，所為之結述，並非伊所親聞親見，係經由告訴人丙○○
    轉述得知，故屬傳聞證據，應無證據能力。是就告訴人丙○○遭被告等人二次以
    強押之方式，剝奪行動自由，及一次恐嚇部分，僅有告訴人丙○○之唯一指述。
    ４、證人丁○○於九十三年二月十九日本院審理時結稱：曾二、三次至中臺公司
    二樓辦公室（含於八十八年三月十一日上午某時許），均看見告訴人丙○○，均
    有招呼客人就坐。有一次證人呂元龍、案外人廖啟佑亦在場（即八十八年三月十
    一日上午），當時告訴人丙○○在場泡茶，談話並無不愉快之情形，告訴人丙○○之行動相當自由，並未看見告訴人丙○○有遭人限制行動自由之情形等語（參
    該日審判筆錄第五七頁至第六二頁）。５、衡以常情，倘告訴人丙○○曾於八十
    八年三月十一日，遭被告等人剝奪行動自由近十一時（上午九時許起，至晚上七
    、八時許止），依彼之智識（研究所畢業，擔任中臺公司副理），又豈會於該日
    晚上獲釋後，未立即向警方報案，反而仍長期間繼續至中臺公司上班。故告訴人
    丙○○此部分指述，顯與常情有悖。應以被告所辯：其僅係透過告訴人丙○○要
    求告訴人庚○○返回中臺公司，處理上開二千萬元訂金之事，並未以強押方式，
    剝奪告訴人丙○○之行動自由等情，較為可採。準此，告訴人丙○○上開指述，
    是否確與事實相符，即非無疑。６、另就告訴人庚○○於上開真鍋咖啡店內，遭
    同案被告甲○○以上開言語，恐嚇部分，僅有告訴人庚○○之唯一指述。衡以常
    情，依告訴人庚○○所為之指述，伊已於真鍋咖啡店之公共場所，遭同案被告甲○○以上開言語恐嚇，則衡以常情，伊又豈會同意與同案被告甲○○一同返回中
    臺公司。是告訴人庚○○上開指述，是否確與事實相符，實非無疑。７、綜上等
    情，被告所為，固屬可疑，但查無其他積極確切之證據，足認告訴人庚○○、丙○○二人上開指述，均確與事實相符，自難徒以該二人之有瑕疵指述，即率認被
    告確有公訴人所指上開部分之犯行。
    ８、茲因公訴人係認被告所涉犯上開犯行部分，與其前揭經本院論罪科刑之犯行
    部分，分具有牽連犯及連續犯之裁判上一罪關係，本院爰就被告所涉犯上開犯行
    部分，不另為無罪之諭知。
參、檢察官以九十一年度偵字第二一五七九號移送併案審理之事實，與本件起訴部分
    之事實，係屬完全相同，本院爰併予審理，特予指明。
肆、同案被告甲○○部分，待通緝到案後，另行審結。
據上論斷，應依刑事訴訟法第二百九十九條第一項前段、第三百條，刑法第二十八條
、第五十六條、第三百零四條第一項、第三百零五條、第五十五條、第四十七條、第
四十一條第一項前段，罰金罰鍰提高標準條例第一條前段、第二條，判決如主文。
中      華      民      國      九十三      年    五    月      四      日
                                臺灣臺中地方法院刑事第十二庭
                                    審判長法  官  吳  進  發
                                          法  官  劉  兆  菊
                                          法  官  唐  敏  寶
右正本證明與原本無異。
如不服本判決，應於送達後十日內向本院提出上訴狀（須附繕本），上訴於臺灣高等
法院臺中分院。
                                        書記官
中      華      民      國      九十三      年    五    月      四      日
附錄論罪科刑法條
刑法第三百零四條第一項
以強暴、脅迫使人行無義務之事或妨害人行使權利者，處三年以下有期徒刑、拘役或
三百元以下罰金。
刑法第三百零五條
以加害生命、身體、自由、名譽、財產之事，恐嚇他人致生危害於安全者，處二年以
下有期徒刑、拘役或三百元以下罰金。
附表一
編號  發票人    發票日            受款人    付款人    背書人    支票號碼
一    戊○○○  八十八年三月二日  中臺公司  亞太商銀  群健公司  AA0000000
0    戊○○○  八十八年三月三日  中臺公司  亞太商銀  群健公司  AA0000000
0    戊○○○  八十八年三月四日  中臺公司  亞太商銀  群健公司  AA0000000
0    戊○○○  八十八年三月五日  中臺公司  亞太商銀  群健公司  AA0000000
附表二
編號  發票人    發票日            受款人    付款人    背書人    支票號碼
一    庚○○    八十八年三月十日  丁○○    臺中二信  無        AM0000000
